臺灣桃園地方法院刑事判決
111年度簡上字第170號
上  訴  人  
即  被  告  DUONG CONG HIEU(中文姓名：楊功孝，越南籍)




上列上訴人即被告因違反毒品危害防制條例案件，不服本院民國
111年1月14日110年度審簡字第588號第一審刑事簡易判決（檢察
官起訴案號：109年度偵字第36367號），提起上訴，本院管轄之
第二審合議庭判決如下：
    主  文
上訴駁回。
    事實及理由
一、本案經本院管轄之第二審合議庭審理結果，認原審認事用法
    、量刑及沒收之宣告均無不當，應予維持。本案事實、證據
    及理由，除證據部分增列「上訴人即被告DUONG CONG HIEU(
    下稱被告)於本院之自白」以外，均引用原判決之記載（如
    附件）。
二、被告上訴意旨略以：我在台工作表現良好，已經改過，希望
    判輕一點，並不要驅逐我出境。
三、經查：
　　㈠就原審量刑部分：刑之量定，屬事實審法院得依職權自由
      裁量之事項，苟於量刑時，已以行為人之責任為基礎，並
      斟酌刑法第57條各款所列情狀，在法定刑度及法律所規定
      之範圍內予以裁量，又未濫用其職權，即不得任意指摘為
      違法（最高法院110年度台上字第4491號、第4319號判決
      意旨參照）。本案原審就量刑部分，已以行為人責任為基
      礎，依卷內事證，審酌刑法第57條各款所列情狀，在法定
      刑度內量定被告之宣告刑，並無違法、濫權、不當之處。
      被告未指明原審量刑有何瑕疵，無據請求改判更輕之刑，
      自屬無理。
　　㈡就原審宣告驅逐出境部分：刑法第95條規定，外國人受有
      期徒刑以上刑之宣告者，得於刑之執行完畢或赦免後，驅
      逐出境。故是否一併宣告驅逐出境，係由法院酌情依職權
      決定之，採職權宣告主義。此應由法院依據個案之情節，
      依比例原則，具體審酌該外國人一切犯罪情狀及危害社會
      安全之程度，審慎決定。茲基於下述理由，本院認原審就
      被告於刑之執行完畢或赦免後，驅逐出境之宣告，應予維
      持：
　　　⒈被告雖於本院辯稱如附件所示之毒品(下稱本案毒品)均
        係向不知姓名之臺灣人於桃園市南崁地區購買，僅供自
        用。但其①於民國109年11月20日，在桃園市○○區○○路00
        號前，為警查獲後，於同年月21日之警詢、偵訊時原本
        供稱：我剛下證人周聖閔所駕駛之計程車，看到警察巡
        邏經過，就跑回計程車上，警察見狀盤查，取得我跟證
        人周聖閔的同意後搜索，查扣到我放在計程車內後座腳
        踏墊上的一包物品，內有本案毒品，本案毒品是我幫越
        南籍的朋友「阿勇」(Dung Nguyen)拿的，我是先搭該
        計程車到桃園市蘆竹區的長安路拿，之後我請證人周聖
        閔載我回桃園市○○區○○路00號，「阿勇」說來拿本案毒
        品的人會給我新臺幣(下同)2千元，我只有幫「阿勇」
        這一次等詞，並向員警具體指明「阿勇」之聯絡方式與
        照片如偵字卷第141頁；②於110年2月26日、同年3月3日
        偵訊時改稱：本案毒品是我在南崁跟一個臺灣人以8千
        元買的，是我朋友生日要一起玩所用，又即翻稱是以4
        千元買的，之前因為害怕，才亂講是「阿勇」等詞。可
        見其所供前後不一，更與證人即計程車司機周聖閔於11
        0年2月19日偵訊時具結後所證稱：當時是被告叫車，先
        載被告去桃園市蘆竹區長興路三段，被告叫我等他，我
        等被告回來後，再載被告回桃園市○○區○○路00號，在停
        車時被盤查。我已經載被告好幾次，有時去大溪、有時
        去樹林等情節，多所不同。再者，其扣案手機內之越南
        文對話紀錄(見偵字卷第133頁)，經通譯於110年2月19
        日偵訊時具結後翻譯為：「(在上開對話紀錄之左邊發
        文者，下稱對方)快到就提前跟我說，我趕回去就剛好
        」、「(在上開對話紀錄之右邊發文者，下稱我方)比讚
        」、「(對方)快到了沒」、「(我方)十分鐘」、「(對
        方)那我現在回去」、「(我方)我到了」、「(對方)正
        在回去了，等一下」、「(我方)比讚」，可以推論其與
        對方甚為熟稔，且很清楚見面所為何事，然其卻於偵查
        中、本院避重就輕或翻異其詞，有如前述，足認其對司
        法顯有隱瞞、所供顯有不實，豈能輕邀豁免驅逐出境處
        遇之寬典?
　　　⒉本案毒品內容為47包毒品咖啡包、1顆搖頭丸、2包愷他
        命，內含第二級、第三級毒品，數量不少，且被告當場
        遭查扣之物尚有多包夾鏈袋、電子磅秤，足見其持有毒
        品之危害程度不輕。又其係越南籍人士，甘願離鄉背井
        來臺工作，當知珍惜所賺，不能任意花用，而其於原審
        110年9月14日準備程序自稱月薪僅1萬5千元，則其竟將
        占月薪比例甚高之8千元或4千元，用於購買本案毒品，
        可見其不能珍惜合法在臺工作所得，反將辛苦錢浪費在
        違法物品上。況若其於本院所稱向不知姓名之臺灣人購
        入本案毒品之情節為真，則其原先所供是幫越南籍的「
        阿勇」拿毒品等詞，豈非任意攀誣於他人?更可見其不
        適合於上開宣告刑執行完畢或赦免後，仍繼續容留於我
        國。
　　　⒊被告為越南籍之外國人，其因本案受有期徒刑以上之宣
        告，衡酌上情，足認其持有本案毒品之犯罪情狀、危害
        程度均非輕微，是原審依比例原則具體審酌後，始對其
        為驅逐出境之宣告，實屬妥適。被告雖自稱工作表現良
        好，但均未舉證，難認可採；其於本院111年5月10日審
        判程序所稱希望取得緩起訴，這樣公司就會續約等詞，
        與本案早已起訴並經原審判決，並不存在緩起訴之情形
        ，亦有不合；其更始終未指明原審關於驅逐出境之宣告
        有何瑕疵。綜上，其以前詞要求本院撤銷原審關於驅逐
        出境之宣告，為無理由。
　　㈢從而，被告以前詞提起上訴，均為無理由，應予駁回。
據上論斷，應依刑事訴訟法第455條之1第1項、第3項、第368 條
、第373條，判決如主文。
本案經檢察官郭書綺提起公訴，檢察官洪鈺勛到庭執行職務。　
中　　華　　民　　國　　111 　年　　5 　　月　　12 　日
            刑事第十庭審判長法　官　林大鈞
　　　　　　                法  官  陳愷璘
　　　　　　　　　          法  官　徐漢堂
以上正本證明與原本無異。
不得上訴。
 　　　　　　　　　　　　　　書記官 侯儀偵
中　　華　　民　　國　　111 　年　　5 　　月　　13　　日
附件：本院110年度審簡字第588號第一審刑事簡易判決
臺灣桃園地方法院刑事簡易判決
110年度審簡字第588號
公　訴　人　臺灣桃園地方檢察署檢察官
被　　　告　DUONG CONG HIEU（中文姓名楊功孝）（越南籍）
                    男  民國00年0月00日生
　　　　　　　　　　護照號碼：M0000000號
　　　　　　　　　　住桃園市○○區○○路0段000巷0弄00號1 樓
　　　　　　　　　　居桃園市○○區○○路0段000巷0弄00號2樓
上列被告因違反毒品危害防制條例，經檢察官提起公訴（109年
度偵字第36367號），被告於本院準備程序中自白犯罪，本院認
為宜以簡易判決處刑，爰不經通常審判程序，逕以簡易判決處刑
如下：
    主  文
DUONG CONG HIEU持有第二級毒品，處有期徒刑肆月，如易科罰
金，以新臺幣壹仟元折算壹日，並於刑之執行完畢或赦免後，驅
逐出境。
扣案如附表編號一所示第二級毒品甲基安非他命貳包均沒收銷燬
。
扣案如附表編號二所示含有第三級毒品4-甲基甲基卡西酮、微量
甲苯基乙基胺戊酮、微量甲基-N,N-二甲基卡西酮及微量硝西泮
成分之褐色粉末肆拾柒包、扣案如附表編號三所示之含有第三級
毒品4-甲基甲基卡西酮成分之藥丸壹包均沒收。
    事實及理由
一、犯罪事實：
    DUONG CONG HIEU（中文姓名楊功孝，下稱楊功孝）明知甲
    基安非他命、4-甲基甲基卡西酮、甲苯基乙基胺戊酮、甲基
    -N,N-二甲基卡西酮分別為毒品危害防制條例第2條第2項第2
    款、第3款公告列管之第二、三級毒品，依法不得無故持有
    ，竟基於持有第二級毒品、第三級毒品純質淨重5公克以上
    之犯意，於民國109年11月20日晚間8時2分許，搭乘不知情
    之白牌計程車司機周聖閔所駕駛之車牌號碼000-0000號自用
    小客車，前往桃園市蘆竹區長興路3段附近路邊，向真實姓
    名年籍均不詳、綽號「阿勇」Dung Nguyen之成年男子，以
    新臺幣（下同）4,000元之代價購入第二級毒品甲基安非他
    命2包（驗餘毛重合計3.3536公克）、含有第三級毒品4-甲
    基甲基卡西酮、微量甲苯基乙基胺戊酮、微量甲基-N,N-二
    甲基卡西酮之褐色粉末47包（驗餘淨重合計171.3公克、第
    三級毒品4-甲基甲基卡西酮純度約7％、驗前純質淨重合計12
    .08公克）、含有第三級毒品4-甲基甲基卡西酮之藥丸1包（
    驗餘毛重合計0.9849公克），且自該時起即無故持有之。嗣
    於同日晚間9時許，周聖閔駕駛上開自用小客車搭載楊功孝
    行經桃園市○○區○○路00號前時，經員警攔檢查獲，並於上開
    自用小客車右後座扣得如附表所示第二級毒品甲基安非他命
    2包、含有第三級毒品4-甲基甲基卡西酮、甲苯基乙基胺戊
    酮、甲基-N,N-二甲基卡西酮之褐色粉末47包、含有第三級
    毒品4-甲基甲基卡西酮之藥丸1包，始查悉上情。
二、證據名稱：
  ㈠被告楊功孝分別於警詢、檢察官訊問及本院準備程序中之自
    白。
  ㈡證人周聖閔於警詢及檢察官訊問時之證述。
  ㈢自願受搜索同意書、桃園市政府警察局保安警察大隊搜索、
    扣押筆錄暨扣押物品目錄表及收據、勘察採證同意書、桃園
    市政府警察局尿液暨毒品檢體真實姓名與編號對照表、扣案
    物品照片、查獲照片、如附表「鑑驗報告」欄所示之鑑定書
    及檢驗報告。
  ㈣扣案如附表所示含有第二級毒品甲基安非他命之白色結晶2包
    （驗餘毛重合計3.3536公克）、含有第三級毒品4-甲基甲基
    卡西酮、甲苯基乙基胺戊酮、甲基-N,N-二甲基卡西酮之褐
    色粉末47包（驗餘淨重合計171.3公克、第三級毒品4-甲基
    甲基卡西酮純度約7％、驗前純質淨重合計12.08公克）、含
    有第三級毒品4-甲基甲基卡西酮之藥丸1包（驗餘毛重合計0
    .9849公克）。
三、論罪科刑：
  ㈠核被告所為，係犯毒品危害防制條例第11條第2項之持有第二
    級毒品罪及同條第5項之持有第三級毒品純質淨重5公克以上
    罪。又被告持有如附表編號二所示之褐色粉末47包，除含第
    三級毒品4-甲基卡西卡西酮成分外，尚含有如附表編號二「
    檢出成分」欄所示之微量第三級毒品甲苯基乙基胺戊酮成分
    、微量第三級毒品甲基-N,N-二甲基卡西酮成分及微量第四
    級毒品硝西泮成分，有如附表編號二「鑑驗報告」欄所示之
    鑑定書在卷可佐，可知其所含之上開第四級毒品成分，純質
    淨重未達5公克以上，尚不構成犯罪，併予敘明之。
  ㈡被告以一購買行為同時購入而持有第二級毒品甲基安非他命
    、第三級毒品4-甲基卡西卡西酮純質淨重5公克以上，係以
    一行為觸犯數罪名之想像競合犯，應依刑法第55條規定，從
    一重以持有第二級毒品罪論處。
  ㈢爰審酌被告明知毒品對國民健康危害甚鉅，竟漠視法令禁止
    規範，未經許可無故持有第二級毒品及逾量之第三級毒品，
    非但戕害個人之身心健康，對社會治安亦造成潛在危險，仍
    為供己施用，而大量購入後持有，所為應予非難，惟念其犯
    後坦承犯行，態度尚佳，兼衡以被告之生活及經濟狀況、素
    行、年紀及智識程度等一切情狀，量處如主文所示之刑，並
    諭知易科罰金之折算標準，以示懲儆。
  ㈣末按刑法第95條規定：外國人受有期徒刑以上刑之宣告者，
    得於刑之執行完畢或赦免後，驅逐出境。是否一併宣告驅逐
    出境，固由法院酌情依職權決定之，採職權宣告主義。但驅
    逐出境，係將有危險性之外國人驅離逐出本國國境，禁止其
    繼續在本國居留，以維護本國社會安全所為之保安處分，對
    於原來在本國合法居留之外國人而言，實為限制其居住自由
    之嚴厲措施。故外國人犯罪經法院宣告有期徒刑以上之刑者
    ，是否有併予驅逐出境之必要，應由法院依據個案之情節，
    具體審酌該外國人一切犯罪情狀及有無繼續危害社會安全之
    虞，審慎決定之，尤應注意符合比例原則，以兼顧人權之保
    障及社會安全之維護（最高法院94年度台上字第404 號判決
    意旨參照）。另查被告係越南籍為外國人，其為本案犯行而
    破壞我國治安，並受有期徒刑之宣告，本院認其不適合在我
    國繼續居留，爰依刑法第95條規定諭知被告應於刑之執行完
    畢或赦免後，驅逐出境。
四、沒收：
  ㈠扣案如附表編號一所示之白色結晶2包，經送驗結果，確檢出
    第二級毒品甲基安非他命成分，此有附表編號一「鑑驗報告
    」欄所示之檢驗報告在卷可考，自屬毒品危害防制條例第2
    條第2項第2款所管制之第二級毒品。又該第二級毒品甲基安
    非他命2包，均係被告本案持有而為警查獲之毒品，業經被
    告於本院準備程序中供陳明確（見本院110年度審易字第610
    號卷二第23頁），不問屬於被告與否，均應依毒品危害防制
    條例第18條第1項前段規定宣告沒收銷燬之，又因以現今所
    採行之鑑驗方式，包裝袋仍會殘留微量毒品而無法將之完全
    析離，應概認屬毒品之部分，一併予以沒收銷燬。至採樣化
    驗部分，既已驗畢用罄而滅失，自無庸再予宣告沒收銷燬。
　㈡按4-甲基甲基卡西酮、甲苯基乙基胺戊酮、甲基-N,N-二甲基
    卡西酮、硝西泮分別為第三、四級毒品，非屬毒品危害防制
    條第18條第1項前段規定應沒收銷燬之查獲第一、二級毒品
    ，而同條項中段所定查獲之第三、四級毒品沒入銷燬之規定
    ，乃屬行政罰之性質，僅能由查獲機關以行政處分之「沒入
    銷燬」程序處理，而非由法院諭知「沒收銷燬」。行為人持
    有純質淨重5公克以上第三級毒品之行為，既已構成刑事犯
    罪，該第三級毒品即屬不受法律保護之違禁物，應依刑法沒
    收違禁物之規定，宣告沒收。經查被告持有如附表編號二、
    三所示之褐色粉末47包、藥丸1包，經送驗結果，確檢出第
    三級毒品4-甲基甲基卡西酮、微量第三級毒品甲苯基乙基胺
    戊酮、微量第三級毒品甲基-N,N-二甲基卡西酮、微量第四
    級毒品硝西泮成分，此有如附表編號二、三「鑑驗報告」所
    示之鑑定書、檢驗報告在卷可稽，是如附表編號二、三所示
    之褐色粉末47包及藥丸1包所含之第三級毒品4-甲基甲基卡
    西酮數量已逾純質淨重5公克，其所為係毒品危害防制條例
    第11條第5項所明文規定處罰之犯罪行為，又如附表編號二
    部分之第三級毒品及第四級毒品業已混合難以分離，已如前
    述，故而如附表編號二、三所示之褐色粉末47包及藥丸1包
    均屬被告持有之違禁物，揆諸前開說明，不問屬於被告與否
    ，均應依刑法第38條第1項之規定宣告沒收，又因以現今所
    採行之鑑驗方式，包裝袋仍會殘留微量毒品而無法將之完全
    析離，應概認屬毒品之部分，一併予以沒收。至採樣化驗部
    分，既已驗畢用罄而滅失，自無庸再予宣告沒收，附此敘明
    。
　㈢再按沒收雖新修正為獨立法律效果（刑法第五章之一「沒收
    」之立法理由二參照），但沒收物仍應與被告之不法行為或
    犯罪認定有所關聯；否則於同一訴訟主體之程序中，將被告
    所持有未構成刑事不法行為之違禁物、或根本無關犯罪之違
    禁物均併予沒收者，將使沒收產生規範目的以外無限增益之
    效果，且可得預見將因之有遲滯刑事訴訟程序之虞，造成人
    民訴訟權利相當之干預效果，被告相關獨立爭執（民事、行
    政）訴訟之權限亦可能因此無所依循。準此，案內扣押之贓
    證物品，倘與判決所認定之犯罪無關，即不能於犯罪諭知時
    併予宣告沒收，至檢察官應否以另案聲請單獨宣告沒收，要
    屬另外問題，仍然不容混淆。經查：本案中員警於查獲被告
    時，同時扣得之現金7,200元、電子磅秤1個、夾鏈袋162個
    及蘋果廠牌IPhone 8 plus行動電話1支（含SIM卡1張，IMEI
    ：000000000000000號），均難認與被告本案持有第二級毒
    品、持有第三級毒品純質淨重5公克以上之犯行相關，自均
    無從宣告沒收。
五、應依刑事訴訟法第449條第2項、第3項、第454條第1項、第4
    50條第1項，毒品危害防制條例第11條第2項、第5項、第18
    條第1項前段，刑法第11條、第55條、第41條第1項前段、第
    95條、第38條第1項，逕以簡易判決處刑如主文。
六、如不服本判決，應於判決送達後20日內，向本院提出上訴狀
    （應附繕本），上訴於本院合議庭。
本案由檢察官郭書綺提起公訴，經檢察官李孟亭到庭執行職務。
中　　華　　民　　國　　111 　年　　1 　　月　　14　　日
                  刑事審查庭  法  官 李雅雯
以上正本證明與原本無異。如不服本判決，應於判決送達後20日
內向本院提出上訴狀（應附繕本）。
　　                          書記官  陳佩伶
中　　華　　民　　國　　111 　年　　1 　　月　　17　　日
附錄本案論罪科刑法條：
毒品危害防制條例第11條
持有第一級毒品者，處3年以下有期徒刑、拘役或新臺幣30萬元
以下罰金。
持有第二級毒品者，處2年以下有期徒刑、拘役或新臺幣20萬元
以下罰金。
持有第一級毒品純質淨重十公克以上者，處1年以上7年以下有期
徒刑，得併科新臺幣100萬元以下罰金。
持有第二級毒品純質淨重二十公克以上者，處6月以上5年以下有
期徒刑，得併科新臺幣70萬元以下罰金。
持有第三級毒品純質淨重五公克以上者，處2年以下有期徒刑，
得併科新臺幣20萬元以下罰金。
持有第四級毒品純質淨重五公克以上者，處1年以下有期徒刑，
得併科新臺幣10萬元以下罰金。
持有專供製造或施用第一級、第二級毒品之器具者，處1年以下
有期徒刑、拘役或新臺幣10萬元以下罰金。
附表：
編號 物品名稱    數   量 檢出成分及用途    鑑   驗   報   告  一 白色結晶 貳包（驗餘毛重合計叁點叁伍叁陸公克）。 檢出第二級毒品之甲基安非他命成分，被告本案持有為警查獲之毒品。 詮昕科技股份有限公司109年12月14日D0000000-0號毒品原物檢驗報告。  二 褐色粉末 肆拾柒包（驗餘淨重合計壹佰柒拾壹點叁公克、第三級毒品4-甲基甲基卡西酮純度約7％、驗前純質淨重合計拾貳點零捌公克）。 檢出第三級毒品4-甲基甲基卡西酮成分、微量第三級毒品甲苯基乙基胺戊酮成分、微量甲基-N,N-二甲基卡西酮成分、微量第四級毒品硝西泮成分，被告本案持有為警查獲之毒品。 內政部警政署刑事警察局110年1月5日刑鑑字第1098031484號鑑定書。  三 藥丸 壹包（驗餘毛重合計零點玖捌肆玖公克）。 檢出第三級毒品4-甲基甲基卡西酮成分，被告本案持有為警查獲之毒品。 詮昕科技股份有限公司109 年12月14日D0000000-0毒品原物檢驗報告。